【裁判字號】    98,易,2182
【裁判日期】    981012
【裁判案由】    妨害自由
【裁判全文】
臺灣臺中地方法院刑事判決              98年度易字第2182號
公  訴  人  臺灣臺中地方法院檢察署檢察官
被      告  乙○○
選任辯護人  黃仕勳律師
上列被告因妨害自由案件，經檢察官提起公訴（九十八年度偵字
第五九二一號），本院判決如下：
    主    文
乙○○以加害身體之事，恐嚇他人致生危害於安全，處拘役伍拾
日，如易科罰金，以新臺幣壹仟元折算壹日。
    犯罪事實
一、緣乙○○認己○○於民國九十七年七月十七日向戊○○購買
    之不動產係其所有，因登記在戊○○名下，惟遭戊○○盜賣
    ，遂要求己○○解除該不動產之買賣契約，然為己○○所拒
    ，雙方因而產生糾紛。乙○○於同年十一月十三日下午四時
    十分許，與其弟甲○○（起訴書贅列戊○○）一同前往臺中
    市○區○○街二七○號己○○所經營之天水銀樓，欲尋找己○○理論上開不動產買賣情事。乙○○與甲○○進入天水銀
    樓後，在場之店員丁○○（即己○○之妻）、丙○○（即丁○○之妹）向乙○○表示己○○不在，乙○○竟基於恐嚇危
    害安全之犯意，向丁○○、丙○○揚言：「看到己○○就要
    打他」等語，隨即離去。迨於同日下午近晚上某時，己○○
    返回天水銀樓，丁○○向己○○告知乙○○前揭加害身體之
    恐嚇話語，致己○○聽後心生畏懼，而致生危害於安全。嗣
    於同年月十四日晚間九時許，己○○報警處理，始循線查知
    上情。
二、案經己○○訴由臺中市警察局第一分局報請臺灣臺中地方法
    院檢察署檢察官偵查起訴。
    理    由
一、按被告以外之人於審判外之言詞或書面陳述，除法律有規定
    者外，不得作為證據；又被告以外之人於偵查中向檢察官所
    為之陳述，除顯有不可信之情況者外，得為證據，刑事訴訟
    法第一百五十九條第一項及第一百五十九條之一第二項分別
    定有明文。查證人丁○○於偵查中具結向檢察官所為之證述
    ，被告乙○○及其辯護人並未主張有何不適當之處，且本院
    審酌該偵查筆錄作成時之情況，並無顯有不可信之情況，則
    依刑事訴訟法第一百五十九條之一第二項之規定，為傳聞法
    則之例外，有證據能力，本院自得引為判決參考之依據，合
    先敘明。
二、訊據被告固坦承有於前揭時間至天水銀樓欲找己○○理論等
    情不諱，然矢口否認有何恐嚇犯行，辯稱：伊沒有說這些話
    ，伊只有說己○○丟他父親面子而已云云。然查：
  (一)證人戊○○於本院審理時證稱：九十七年十一月十三日下午
    四點左右，伊有跟被告一同到臺中市○○街二七○號的天水
    銀樓，當時一起去的有伊、被告、甲○○，三人是一起進入
    天水銀樓，進入後被告問裡面的人蘇先生有沒有在，裡面的
    人是誰，伊現在沒有印象，他們說蘇先生不在，被告就說這
    個房子明明就不是戊○○的，為何蘇先生還堅持要買，己○○的爸爸在臺中市銀樓界也是很有名的人，這樣不是很丟他
    的臉，伊記得銀樓內有二個人，應該是在庭丁○○、丙○○
    ，被告除了剛才講的那些話之外，並沒有說要傷害誰或打誰
    這些話，被告講完之後，他先走出來，伊再跟著出去，被告
    在銀樓內講的每句話伊都有聽到，被告沒有說看到己○○就
    要打他云云（參見本院卷第四一頁及其背面）。然經本院依
    職權勘驗告訴人己○○所提供案發當時監視錄影光碟，該光
    碟內含四個不同監視器角度畫面，分別為二個門外監視器畫
    面及二個門內監視器畫面，足以確認證人戊○○並未進入隨
    同被告天水銀樓，此有勘驗筆錄在卷可憑（參見本院卷第八
    ○、八一頁）；且證人戊○○於觀看該監視錄影光碟後，亦
    自承該日未隨被告進入天水銀樓，是證人戊○○於本院審理
    時證稱：被告在銀樓內講的每句話伊都有聽到，被告沒有說
    看到己○○就要打他云云，顯非實在。
  (二)證人甲○○於本院審理時證稱：九十七年十一月十三日下午
    四時伊有去臺中市○○街二七○號天水銀樓，伊跟被告，還
    有戊○○一起去，被告先進入，伊跟著乙○○進入，戊○○
    再進來，進入之後，有二個店員，被告用台語說請問蘇先生
    在嗎，店員說他不在，被告又說你知不知道這個房子不是戊○○的，為什麼還要買，店員說是老闆的事情，被告又說蘇
    先生的父親在臺中市銀樓很有名，蘇先生這樣做，很丟他父
    親的臉，之後乙○○就轉身走了，伊與戊○○也跟著出去，
    伊沒有聽到被告有對店員說看到己○○就要打他，或傷害他
    的這些話云云（參見本院卷第四三頁及其背面）。然案發當
    時，證人戊○○並未進入天水銀樓，業如前述，證人甲○○
    前揭證詞即非無疑；又依勘驗筆錄，當時是證人甲○○先離
    開天水銀樓，經過約三十秒後，被告才開門離開天水銀樓（
    參見本院卷第八○頁至八一頁），是證人甲○○並非從頭至
    尾完全在被告身邊，其證述沒有聽到恐嚇言詞，自難為被告
    有利之認定。
  (三)證人戊○○案發當日並未進入天水銀樓，業如前述，然證人
    戊○○、甲○○卻於九十八年八月十七日本院審理隔離訊問
    時，非但均證稱證人戊○○有進入天水銀樓，且連被告在天
    水銀樓所說的話及出來順序，所述均一致，證人戊○○、甲○○對此於九十八年九月二十八日本院審理時改證稱：時間
    太久記錯了云云（參見本院卷第八三頁、八四頁背面）。然
    證人戊○○於九十八年八月十七日本院審理隔離訊問時證稱
    ：被告就說這個房子明明就不是戊○○的，為何蘇先生還堅
    持要買，己○○的爸爸在臺中市銀樓界也是很有名的人，這
    樣不是很丟他的臉云云（參見本院卷第四一頁），而證人甲○○該日證稱：被告又說你知不知道這個房子不是戊○○的
    ，為什麼還要買，店員說是老闆的事情，被告又說蘇先生的
    父親在臺中市銀樓很有名，蘇先生這樣做，很丟他父親的臉
    等語（參見本院卷第四三頁背面），證人戊○○既未進入天
    水銀樓，何以能清楚證述被告在天水銀樓內之話語，且竟和
    證人甲○○所述一致，顯見證人戊○○、甲○○與被告有勾
    串證詞之情；復證人甲○○係先被告離開天水銀樓，業經勘
    驗如前，而證人戊○○卻於該次隔離訊問證稱：乙○○先出
    去，伊跟甲○○再出去云云（參見本院卷第四二頁），證人
    周信輝亦證稱：之後被告轉身就走，伊和黎家輝也跟著出去
    云云（參見本院卷第四三頁背面），則證人戊○○、甲○○
    對離開天水銀樓順序，竟也錯得一致，更徵證人戊○○、甲○○前揭證詞，已與被告事先勾稽串謀，自難採信。
  (四)證人丁○○於偵查中證稱：當時現場有伊和伊妹妹丙○○，
    被告進店裏來，另一男子進來後又出去等，被告說要找己○○，伊說他不在，被告要求伊找己○○回來，伊說伊找不到
    ，因為被告口氣不好，後來被告說他知道己○○的爸爸是誰
    ，他已經調查己○○的背景，他想要打己○○，他用台語說
    己○○是人渣之類的話等語（參見偵查卷第六頁），又於本
    院審理時證稱：伊於九十七年十一月十三日下午四點十分左
    右，有在臺中市○區○○街二七○號之天水銀樓內，當天在
    銀樓內除了伊之外，還有丙○○，被告和一個男生進入銀樓
    內，這個男生伊不認識，被告說要找己○○，伊說他不在，
    被告要伊打電話找他回來，伊拒絕，因為伊找不到他，伊沒
    有打電話，接下來，被告問伊知不知道己○○買房子的事情
    ，伊回答說這個跟伊沒有關係，被告要伊轉告己○○，他有
    去調查他的爸爸是銀樓界的人，很氣憤的說看到己○○會打
    他，被告的表情就是氣憤的，也有手一直指，很不高興的講
    話，另一位男性從頭至尾都沒有跟伊說話，也沒有什麼動作
    ，當時丙○○也在場，丙○○沒有說什麼話，伊從頭至尾看
    到就是二位男性，一位是陪被告進來，然後又出去，另一位
    是被告，案發當日跟被告至天水銀樓的不是戊○○等語（參
    見本院卷第三六頁至第三七頁背面），而證人丙○○於本院
    審理時證稱：伊於九十七年十一月十三日下午四時十分許有
    在天水銀樓，當時銀樓內還有老闆娘丁○○，當天這個時間
    ，伊有看到被告進入銀樓，連被告總共二個人進入銀樓，另
    一個人是男生，被告一進來就說要找己○○，伊在旁邊，都
    是丁○○在回答，丁○○說他不在，被告說己○○的爸爸他
    也認識，又說看到己○○見一次打一次，伊覺得有二個男人
    很可怕，伊就跑到辦公室，伊在辦公室看到他們離開，伊才
    出來了等語（參見本院卷第三九頁及其背面）。則證人丁○○於偵查、本院審理時之證詞前後一致，又與證人丙○○於
    本院審理時之證詞相符，且參以前揭勘驗筆錄，被告在天水
    銀樓內有「站起來面似憤怒樣與丁○○對話，先揮動右手，
    再揮動雙手，並離開上方椅子，再以右手指往丁○○處，與
    丁○○講話」之舉動（參見本院卷第八一頁背面），對照證
    人丁○○、丙○○之上開證詞，足見證人丁○○、丙○○所
    言並非無中生有，堪信為真。再者，若被告無口出恐嚇話語
    ，以證人丁○○、丙○○與被告本不相識，又無仇隙，加以
    被告對該不動產糾紛之作風強勢，實無與告訴人己○○共同
    編撰虛偽之事誣陷被告，來招惹事非，是被告空言辯稱未口
    出恐嚇言語云云，實無足採。
  (五)按我國刑法第三百零五條所定之恐嚇罪未如日本刑法第二百
    二十二條第二項及日本修正刑法草案第三百零三條第二項定
    有「以對親屬之生命、身體、自由、名譽或財產加害之事脅
    迫人者」或「告知不法加害親屬或其他關係密切之人之事而
    脅迫人者」亦構成恐嚇罪之明文，是本案被告僅對證人丁○○、丙○○稱「看到己○○就要打他」，雖使證人丁○○、
    丙○○心生畏懼，然依被告恐嚇之內容，係對告訴人己○○
    之身體為加害之事，並非針對證人丁○○、丙○○，則證人
    丁○○、丙○○自非被害人，起訴書認證人丁○○、丙○○
    係被害人，顯有誤會。又被告之行為，雖僅在外揚言，並未
    直接將其加害之旨通知於告訴人己○○，然證人丁○○於本
    院審理時證稱：當天下午接近晚上時，己○○回來，伊在銀
    樓內跟他說被告有說看到你會打你等語（參見本院卷第三八
    頁背面），則證人丁○○於事後將被告恐嚇言詞轉知告訴人
    己○○，可認被告施加惡害之旨已到達於告訴人己○○《司
    法院 (76）廳刑一字第一六六九號函亦同此見解》。
  (六)按刑法第三百零五條之恐嚇罪，所稱以加害生命、身體、自
    由、名譽、財產之事，恐嚇他人者，係指以使人生畏怖心為
    目的，而通知將加惡害之旨於被害人而言（最高法院五十二
    年台上字第七五一號判例意旨參照），因此恐嚇罪之被害人
    是否心生畏懼，應本於社會客觀經驗法則以為判斷基準。告
    訴人己○○於本院審理時證稱：因為證人丁○○、丙○○跟
    伊說被告到伊店裡來，揚言說要對伊不利，伊心生恐懼，怕
    他真的對伊不利，因為被告到伊店裡來，侵門踏戶來嗆聲，
    所以伊心生畏懼等語（參見本院卷第四四頁背面），告訴人
    己○○其後雖又證稱：伊也是因為擔心證人丁○○、丙○○
    她們二人的安危才跑去報案的，伊在她們二人跟伊說這些事
    情後，她們二人很恐懼，伊說不要害怕，將錄影畫面錄下來
    作證，伊當時在她們二人面前表現出憤怒的樣子，伊憤怒是
    因為這是法治社會，怎麼可以用嗆聲的方式來主張自己的權
    利，伊害怕的是怕他們會傷害伊的家人及店員，伊不害怕自
    身的安全，因為伊有能力保護伊自己等語（參見本院卷第四
    四頁背面、第四五頁），對照告訴人己○○前後說詞，其先
    說害怕被告對他不利所以心生畏懼，又說不害怕自身安全，
    其有能力保護自己，但害怕其家人、店員之安全，可見告訴
    人己○○在聽聞被告恐嚇言詞時，不論告訴人己○○是否擔
    心其自身安全，然因告訴人己○○本於親屬關係，害怕其家
    人之安全，當下還是有產生畏怖之心，實可認定，否則告訴
    人蘇明文何須報警處理，被告之辯護人認告訴人己○○未心
    生畏懼，要與事實不符。至證人丙○○於本院審理時雖證稱
    ：伊是跟他講伊很害怕，但告訴人己○○說他又沒有怎樣，
    幹嘛怕他，伊覺得他沒有很害怕等語（參見本院卷第四○頁
    背面），然證人丁○○於本院審理時證稱：告訴人己○○覺
    得應該要報警，伊請他再討論一下，因為告訴人己○○擔心
    他不在家，被告他們會再來，且店內只有伊和丙○○二個女
    生，他擔心的是二個女生沒有辦法應付等語（參見本院卷第
    三八頁背面），復對照告訴人己○○前揭證詞，因證人丁○○、丙○○對被告恐嚇一事感到懼怕，告訴人己○○為安穩
    證人丁○○、丙○○，自不能在其家人面前再流露出任何畏
    怖之意，此亦合於事理，是難因證人丁○○、丙○○無法正
    確觀察出告訴人內心狀態，而認告訴人己○○對被告之恐嚇
    未心生畏懼。
  (七)綜上，本案事證明確，被告犯行洵堪認定，應依法論科。
三、核被告所為，係犯刑法第三百零五條恐嚇危害安全罪。爰審
    酌被告與告訴人己○○有前述不動產糾紛，不思該糾紛徵結
    在其將不動產登記在戊○○名下，致戊○○有機會盜賣該不
    動產，告訴人己○○身為善意第三人，依法進行買賣行為，
    理應受法律保護，被告竟禁止告訴人己○○購買該不動產，
    進而至告訴人己○○經營之天水銀樓揚言恐嚇，造成告訴人
    己○○精神恐懼及生活困擾，實目無法紀，且迄今未能與告
    訴人達成和解，及其智識、素行、犯罪之動機、目的、手段
    ，及犯後否認犯行，態度欠佳等一切情狀，量處如主文所示
    之刑，並諭知易科罰金之折算標準，以示懲儆。
四、證人戊○○、甲○○於本院審理時具結，對於該案情有重要
    關係之「證人戊○○於九十七年十一月十三日是否與被告一
    同進入天水銀樓」、「被告於該日是否有說『看到己○○就
    要打他』等事項，為不實陳述，涉及刑法第一百六十八條偽
    證罪嫌，宜由檢察官另行依法妥適處理，附此敘明。
依刑事訴訟法第二百九十九條第一項前段，刑法第三百零五條、
第四十一條第一項前段，刑法施行法第一條之一第一項、第二項
前段，判決如主文。
中    華    民    國    98    年    10    月    12    日
                  刑事第十四庭  法  官  黃裕仁
以上正本證明與原本無異。
如不服本判決應於收受判決後十日內向本院提出上訴書狀，並應
敘述具體理由；其未敘述上訴理由者，應於上訴期間屆滿後二十
日內向本院補提理由書（均須按他造當事人之人數附繕本，切勿
逕送上級法院）。
                                書記官  何惠文
中    華    民    國    98    年    10    月    12    日
附錄論罪科刑法條
刑法第三百零五條
以加害生命、身體、自由、名譽、財產之事，恐嚇他人致生危害
於安全者，處二年以下有期徒刑、拘役或三百元以下罰金。


司法院資訊處製作；財團法人民間司法改革基金會備份。
